臺灣高等法院民事裁定
109年度抗字第1216號
抗  告  人  陳清源  

上列抗告人因與相對人蔡智雄間強制執行聲明異議事件，對於中
華民國109年8月20日臺灣新竹地方法院109年度執事聲字第29號
裁定，提起抗告，本院裁定如下： 
    主  文
抗告駁回。
抗告程序費用由抗告人負擔。
    理  由
一、抗告人於民國109年7月3日向臺灣新竹地方法院（下稱原法
    院）民事執行處聲請就所受理108年度司執字第31813號對相
    對人蔡智雄之財產為強制執行之程序參與分配，司法事務官
    （下稱原法院事務官）審查認定其未同時提出執行名義證明
    文件，於同年月8日令其補正，抗告人僅提出臺灣臺北地方
    法院（下稱臺北地院）補發之94年度票字第4002號裁定（下
    稱系爭本票裁定）正本，仍未提出系爭本票裁定確定證明書
    及所執有相對人簽發之本票（下稱系爭本票）原本作為證明
    文件，原法院事務官乃處分駁回其參與分配之聲請，抗告人
    不服，聲明異議，原裁定駁回異議，抗告人不服，抗告前來
    。
二、抗告意旨略以：伊曾持系爭本票原本向臺北地院聲請強制執
    行獲准，因不慎遺失系爭本票裁定，而向該院聲請補發裁定
    正本及確定證明書，惟該院以前開案卷已逾10年保存期限銷
    毀為由，覆稱無法補發確定證明書，致伊無法提出，伊已另
    循法律途徑向臺灣新竹地方檢察署聲請發還系爭本票原本，
    在伊取回本票原本之前，應無中斷本件參與分配程序之必要
    ，以免伊需於取得本票原本後又再具狀提出聲請，徒增司法
    資源耗費，原處分逕為駁回伊聲請，尚屬草率，原裁定予以
    維持，亦有不當等語。
三、按有執行名義之債權人聲明參與分配時，應提出該執行名義
    之證明文件，強制執行法第34條第1項定有明文。次按本票
    准許強制執行之裁定，係強制執行法第4條第1項第6款規定
    之執行名義，而本票裁定准許強制執行事件屬非訟事件程序
    （非訟事件法第194條規定參照），非訟事件法院所為之裁
    定並無確定實體法律關係之效力。又票據係完全的有價證券
    ，即表彰具有財產價值之私權的證券，其權利之發生、移轉
    或行使，均與票據有不可分離之關係，執有票據，始得主張
    該票據上所表彰之權利。故主張票據債權之人，應執有票據
    始可，如其未執有票據，不問其原因為何，均不得主張該票
    據權利。縱曾以票據取得執行名義，嗣因清償、轉讓或其他
    原因喪失票據之占有，無法或拒絕提出於執行法院，即屬法
    定要件之欠缺。準此，以本票准許強制執行之裁定為執行名
    義聲請強制執行者，除應提出裁定正本及該裁定已合法送達
    於債務人之證明外，並應提出該本票原本，以證明聲請人係
    執票人而得行使票據權利，不得僅以該執行名義聲請強制執
    行（最高法院82年度台上字第2619號裁判要旨參照）。
四、經查：抗告人聲請參與分配時，既主張係有執行名義之債權
    人，除應提出系爭本票裁定及確定證明書正本作為執行名義
    外，亦應提出系爭本票原本作為證明文件，供執行法院審查
    。惟其聲明參與分配時，未同時提出系爭本票裁定及確定證
    明書正本，亦未提出系爭本票原本作為證明文件，經原法院
    事務官於109年7月8日令其補正，其僅提出臺北地院109年7
    月7日補發之系爭本票裁定正本，仍未提出該裁定確定證明
    書及系爭本票原本，致執行法院無從審查其所稱執行名義是
    否有效成立，亦無從認定其對相對人是否確有債權存在而得
    參與分配等情，業經調取執行法院109年度司執聲字第842號
    強制執行卷宗核閱無訛。則抗告人聲明參與分配之要件仍有
    欠缺，經命補正未果，原法院事務官乃處分駁回其參與分配
    之聲請，即無不合。
五、綜上所述，原法院事務官以抗告人未提出執行名義及債權證
    明文件，其聲明參與分配不合法為由，駁回其參與分配聲請
    ，核無不合。原裁定予以維持而駁回抗告人異議，亦無違誤
    。抗告意旨指摘原裁定不當，求予廢棄改判，為無理由，應
    予駁回。爰裁定如主文。
中　　華　　民　　國　　109 　年　　9 　　月　　17　　日
              民事第八庭    
                  審判長法  官  陳邦豪
                        法  官  湯美玉
                        法  官  胡芷瑜
正本係照原本作成。
本裁定除以適用法規顯有錯誤為理由外，不得再抗告。如提起再
抗告，應於收受送達後10日內委任律師為代理人向本院提出再抗
告狀。並繳納再抗告費新臺幣１千元。
中　　華　　民　　國　　109 　年　　9 　　月　　17　　日

                        書記官  莊智凱